臺灣高等法院高雄分院刑事裁定
111年度毒抗字第311號
抗  告  人  
即  被  告  陳怡錦



上列抗告人因聲請觀察勒戒案件，不服臺灣屏東地方法院中華民
國111年8月31日裁定（111年度毒聲字第398號），提起抗告，本
院裁定如下：
    主  文
抗告駁回。
    理  由
一、抗告意旨略以：
　　抗告人即被告陳怡錦（下稱被告）之配偶離家多年，家中尚
    有公公會（患）有重症需親人養護照顧，懇請法院改以緩刑
    戒癮治療而提起抗告。並提出安泰醫療社團法人安泰醫院所
    開立病患林開春經診斷罹患左側輸尿管惡性腫瘤之證斷證明
    書、被告及林開春之戶籍謄本為證。
二、適用之規範：
　㈠按犯毒品危害防制條例第10條之罪者，檢察官應聲請法院裁
    定，令被告入勒戒處所觀察、勒戒，其期間不得逾2月。依
    前項規定為觀察、勒戒或強制戒治執行完畢釋放後，3年後
    再犯第10條之罪者，適用本條前2項之規定，毒品危害防制
    條例第20條第1項、第3項分別定有明文。上開所謂「3年後
    再犯」，只要本次再犯（不論修正施行前、後）距最近1次
    觀察、勒戒或強制戒治執行完畢釋放，已逾3年者，即該當
    之，不因其間有無犯第10條之罪經起訴、判刑或執行而受影
    響（最高法院刑事大法庭109年度台上大字第3826號裁定意
    旨參照）。
　㈡又毒品危害防制條例所規定之觀察、勒戒程序，係針對受處
    分人所為保安處分，目的在戒除行為人施用毒品身癮及心癮
    ，以達教化與治療之目的，其立法意旨在幫助施用毒品者戒
    毒，性質上為一療程，而非懲罰，並屬強制規定，除檢察官
    審酌個案情形，依同條例第24條第1項為附命完成戒癮治療
    或其他條件之緩起訴處分外，凡經檢察官聲請法院裁定將被
    告送勒戒處所觀察、勒戒者，法院僅得就其聲請審查被告是
    否有施用毒品之行為，以及被告是否為「初犯」或為觀察、
    勒戒、強制戒治執行完畢後「3年後再犯」而為准駁之裁定
    ，並無自由斟酌以其他方式替代或得以其他原因免予執行之
    權。又是否給予被告為附命完成戒癮治療之緩起訴處分，屬
    刑事訴訟法第253條之1第1項及第253條之2 第1項第6款規定
    特別賦予檢察官之職權裁量，法院原則上應尊重檢察官職權
    之行使，僅對其裁量為有限之低密度審查。
三、本院之判斷：
　㈠被告於民國110年10月12日14時43分回溯96小時內某時，在不
    詳地點施用第一級毒品海洛因1次，旋因執行前案緩起訴處
    分附帶應履行必要命令，於110年10月12日14時43分至14時4
    8分許經採尿台灣檢驗科技股份有限公司高雄濫用藥物實驗
    室，先依據酵素免疫分析法為初步檢驗，再以氣相層析質譜
    儀法確認檢驗結果，檢出可待因濃度為395ng/mL、嗎啡濃度
    為3775ng/mL，確呈可待因、嗎啡陽性反應而查獲等情，有
    臺灣屏東地方檢察署施用毒品犯尿液檢體監管紀錄表（尿液
    檢體編號：000000000）、台灣檢驗科技股份有限公司高雄
    濫用藥物實驗室110年10月28日報告編號KH/2021/A0000000
    號濫用藥物檢驗報告，及臺灣高等法院被告前案紀表在卷可
    稽，堪予認定。
　㈡被告前於93年間因施用毒品案件，經法院裁定送觀察、勒戒
    後，因認無繼續施用毒品之傾向，於93年10月11日執行完畢
    釋放，並經臺灣臺中地方法院檢察署（已更名臺灣臺中地方
    檢察署）檢察官93年度毒偵字第3776號不起訴處分，迄今並
    無再為觀察、勒戒或強制戒治處遇之紀錄，有臺灣高等法院
    被告前案紀錄表在卷可稽。被告經前開觀察、勒戒執行完畢
    釋放3年後再犯本件，依修正後毒品危害防制條例第20條第3
    項規定，檢察官自得聲請法院裁定，令被告入勒戒處所觀察
    、勒戒。
　㈢被告經前開觀察、勒戒處分執行完畢釋放後，又先後於108年
    、109年間因施用第一級毒品案件，分別經臺灣屏東地方檢
    察署檢察官108年度毒偵字第1994號、110年度毒偵字第270
    號附命戒癮治療之緩起訴處分，有臺灣高等法院被告前案紀
    錄表、緩起訴處分書附卷可憑。是檢察官斟酌個案具體情節
    及卷內事證認難以期待被告自主完成戒癮治療程序，遂向法
    院聲請令入勒戒處所觀察勒戒，尚難認有裁量瑕疵之情事，
    原審據之裁定被告應令入勒戒處所觀察、勒戒，其期間不得
    逾2月，於法自無不合。
　㈣抗告意旨以被告之夫離家多年，家中尚有罹患重症之公公待
    其照顧等情為由而提起抗告，經核與其應否送請觀察、勒戒
    之評估無涉；況本次毒品危害防制條例修正，為求達到幫助
    施用毒品者得以徹底戒斷毒品之目的，係採觀察、勒戒或強
    制戒治及附命完成戒癮治療緩起訴之雙軌制治療處遇模式，
    本案檢察官既評估被告在外難以完成戒癮治療程序，僅能運
    用強制力較高之機構內處遇模式，以助被告戒絕毒癮惡習，
    縱其過程對被告之家庭及個人生活難免造成影響，亦屬為被
    告去除再次施用毒品之危險性所必要之處分，要無從再以家
    庭狀況、個人生活為由要求免除，自不待言。
四、綜上所述，原裁定依毒品危害防制條例第20條第1項規定，
    裁定被告應送勒戒處所觀察、勒戒，經核其認事用法，並無
    不合。被告不服原裁定而執前開情詞提起抗告，請求本院撤
    銷原裁定，為無理由，應予駁回。
據上論斷，應依刑事訴訟法第412條，裁定如主文。
中　　華　　民　　國　　111 　年　　10　　月　　3 　　日
                      刑事第八庭審判長法  官  陳中和
                                      法  官  任森銓
                                      法  官  陳松檀
以上正本證明與原本無異。
不得再抗告。
中　　華　　民　　國　　111 　年　　10　　月　　3 　　日
                                      書記官  李佳旻